臺灣苗栗地方法院民事判決
111年度訴字第198號
原      告  劉完嬌  
訴訟代理人  黃國慶  
            黃國順  

被      告  甘綵玲(黃子勳之繼承人)    

            黃承瀚(黃子勳之繼承人)      

            黃麗緹(黃子勳之繼承人)      

            黃湘妤(黃子勳之繼承人)      

            黃心慈(黃子勳之繼承人)      


            蕭月桂  
            黃曉云  
            黃敏慧  
            黃昭雯  
            范姜志雄(兼羅桂財之繼承人)  

            范美貞(兼羅桂財之繼承人)    

            范宇青(兼羅桂財之繼承人)    

            范美慧(兼羅桂財之繼承人)    

            羅美玲(兼羅桂財之繼承人)  

            羅儷尹(兼羅桂財之繼承人)    

            羅琦雁(兼羅桂財之繼承人)    

            賴文政   （應受送達之處所不明）
            賴惠玲  
            黃桂美  

            林  昇  
            林明政  
            賴美娟  
上列當事人間請求拆屋還地事件，本院於民國111年7月28日言詞
辯論終結，判決如下：
    主      文
一、被告應將坐落苗栗縣○○鄉○○段000○000○00000○00000○000地
    號土地上如附圖所示編號A1部分面積0.15平方公尺、編號A2
    部分面積119.80平方公尺、編號A3部分面積1.84平方公尺、
    編號A4部分面積18.59平方公尺、編號A5部分面積8.68平方
    公尺之地上物拆除，並將該部分土地返還原告。
二、訴訟費用由被告連帶負擔。
三、本判決於原告以新臺幣160,000元供擔保後，得假執行。
    事實及理由
壹、程序方面
　一、按訴訟標的對於共同訴訟之各人必須合一確定者，必須一
      同起訴或一同被訴，其當事人之適格，始能謂無欠缺。如
      未以該共同訴訟人之全體一同起訴或被訴，而法院誤為適
      格之當事人，對之就訴訟標的為實體之裁判，該裁判縱經
      確定，對於應參與訴訟之共同訴訟人全體均無若何效力可
      言（最高法院67年度台抗字第480號判決〈原判例〉意旨參
      照）。又遺產屬於繼承人全體之公同共有，故就公同共有
      權利為訴訟者，乃屬固有必要共同訴訟，應由公同共有人
      全體一同起訴或被訴，否則當事人之適格即有欠缺，依照
      上開判決意旨，並不生何效力，自無一事不再理之適用，
      故此種判決實質上既不生效力，當事人得另行提起訴訟。
      經查，坐落苗栗縣○○鄉○○段000○000○00000○00000○000地
      號土地（下合稱系爭土地）上如苗栗縣苗栗地政事務所11
      0年10月13日土地複丈成果圖(下稱附圖)所示編號A1部分
      面積0.15平方公尺、編號A2部分面積119.80平方公尺、編
      號A3部分面積1.84平方公尺、編號A4部分面積18.59平方
      公尺、編號A5部分面積8.68平方公尺之建物(含圍牆)(下
      合稱系爭地上物)，建物之門牌號碼為苗栗縣○○鄉○○村0鄰
      ○○000號房屋，為被繼承人黃運源所有，黃運源死亡後由
      其全體繼承人所繼承而為公同共有。原告於本件起訴前，
      曾於110年1月5日向本院起訴請求拆除系爭地上物，經本
      院於同年12月30日以110年度訴字442號（下稱前案）判決
      ，業於111年3月29日確定，有本院判決確定證明書（見本
      院卷第33頁）在卷可佐。惟系爭地上物之其一共有人黃子
      勳於前案辯論終結前之110年11月13日死亡，未經其繼承
      人甘綵玲、黃承瀚、黃麗緹、黃湘妤、黃心慈承受訴訟而
      列為前案被告，經本院依職權調取前案卷宗核閱無誤。是
      前案之確定判決有當事人適格欠缺之情形，依上開說明，
      屬無效判決，尚不生確定私權之效力，原告仍得再行起訴
      ，未違反一事不再理原則，本院自應予以審理，合先敘明
      。
　二、被告甘綵玲、黃承瀚、黃麗緹、黃湘妤、黃心慈、蕭月桂
      、黃曉云、黃敏慧、黃昭雯、范姜志雄、范美貞、范宇青
      、范美慧、羅美玲、羅儷尹、賴文政、賴惠玲、黃桂美、
      林昇、林明政、賴美娟經合法通知，均未於言詞辯論期日
      到場，核無民事訴訟法第386條各款所列情形，爰依原告
      之聲請，由其一造辯論而為判決。
貳、實體方面
　一、原告主張：系爭土地為原告所有，而被告繼承黃運源所有
      之系爭地上物，未經原告或其前手之同意，亦無任何合法
      權源，系爭地上物無權占有系爭土地，爰依民法第767條
      第1項規定請求拆除系爭地上物返還土地等語。並聲明：
　　㈠如主文第一項所示。
　　㈡願供擔保，請准宣告假執行。
　二、被告羅琦雁則陳以：照前案談好的方式處理，由原告負擔
      相關費用等語。並聲明：原告之訴駁回。
　三、被告甘綵玲、黃承瀚、黃麗緹、黃湘妤、黃心慈、蕭月桂
      、黃曉云、黃敏慧、黃昭雯、范姜志雄、范美貞、范宇青
      、范美慧、羅美玲、羅儷尹、賴文政、賴惠玲、黃桂美、
      林昇、林明政、賴美娟均未於言詞辯論期日到場，亦未提
      出書狀作任何聲明或陳述。
　四、按所有人對於無權占有或侵奪其所有物者，得請求返還之
      ，對於妨害其所有權者，得請求除去之。民法第767條第1
      項前段、中段定有明文。次按當事人主張有利於己之事實
      者，就其事實有舉證之責任，但法律別有規定，或依其情
      形顯失公平者，不在此限，民事訴訟法第277條定有明文
      。而以無權占有為原因，請求返還所有物之訴，被告對原
      告就其物有所有權存在之事實無爭執，而僅以非無權占有
      為抗辯者，原告於被告無權占有之事實，無舉證責任。被
      告應就其取得占有，係有正當權源之事實證明之。如不能
      證明，則應認原告之請求為有理由（最高法院72年度台上
      字第1552號判決意旨參照）。又按房屋之拆除，為事實上
      之處分行為，未經辦理所有權第一次登記之建物，僅所有
      人或有事實上處分權之人，方有拆除權限（最高法院97年
      度台上字第1101號裁判參照）。
　五、查系爭土地為原告所有，而坐落系爭土地上之系爭地上物
      為黃運源所有，黃運源死亡後由被告所繼承而公同共有，
      系爭地上物無權占用系爭土地如附圖所示編號A1部分面積
      0.15平方公尺、編號A2部分面積119.8平方公尺、編號A3
      部分面積1.84平方公尺、編號A4部分面積18.59平方公尺
      、編號A5部分面積8.68平方公尺等情，業據原告提出土地
      登記謄本（見本院卷第23至31頁）、繼承之戶籍資料及繼
      承系統表（見前案卷第59至126、233-239、405-419頁，
      本院卷第75-119頁）為證，並有稅籍證明書（見前案卷第
      197頁）、空照圖（見前案卷第283頁）、苗栗縣苗栗地政
      事務所110年10月12日土地複丈成果圖（見前案卷第289頁
      ）存卷可憑，業經本院依職權調取前案卷宗核閱無誤，且
      為兩造所不爭執，堪予認定。從而，系爭地上物既為被告
      所公同共有且現占用系爭土地已如前述，而被告並未陳明
      或證明其占有系爭土地有何合法權源，則原告主張被告無
      權占有系爭土地，妨礙其所有權，應屬有據。
　六、綜上所述，原告依民法第767條第1項前段、中段規定，請
      求被告拆除坐落系爭土地上如附圖所示編號A1、A2、A3、
      A4、A5部分之系爭地上物，並將該部分土地返還原告，為
      有理由，應予准許。
　七、原告陳明願供擔保，請求宣告假執行，與民事訴訟法第39
      0條第2項之規定核無不合，爰酌定相當擔保金額，予以准
      許。
　八、本件事證已臻明確，兩造其餘攻擊防禦方法及所提證據，
      經本院斟酌後，核與判決結果不生影響，爰不予逐一論駁
      ，併此敘明。
　九、訴訟費用負擔之依據：民事訴訟法第78條、第85條第2項
      。
中　　華　　民　　國　　111 　年　　7 　　月　　29　　日
                  民事第一庭　法　官　張新楣
以上正本係照原本作成。 　　　　　　　　　
如對本判決上訴，須於判決送達後20日內向本院提出上訴狀（須
附繕本）。如委任律師提起上訴者，應一併繳納上訴審裁判費。
中　　華　　民　　國　　111 　年　　7 　　月　　29　　日
                              書記官  劉立晨